臺灣新竹地方法院刑事判決　　　　　　　　　　　　　九十一年度訴字第三八七號
　　公　訴　人　臺灣新竹地方法院檢察署檢察官
　　被　　　告　乙○○
右列被告因業務過失致死等案件，經檢察官提起公訴（九十一年度偵字第二五五０號
），本院判決如左：
    主      文
乙○○從事業務之人，因業務上之過失致人於死，處有期徒刑陸月，如易科罰金，以
佰元折算壹日。緩刑貳年。
    事      實
一、乙○○係設在新竹市○○區○○街一二０號一樓「泰傑水電工程行」之實際負責
    人（登記負責人為其兒子黃俊豪，惟黃俊豪並未參與「泰傑水電工程行」業務）
    ，以承包小型電線路線裝配及遷移等作業，並自行及僱工共同施作完成為業，係
    從事業務之人。乙○○自民國九十年八月三十一日起，僱用廖元興擔任臨時工，
    二人共同至新竹市○○街八十四巷二、三號之「建雄工業社」，承作電線路線遷
    移作業施工，於九十年九月五日上午，二人在「建雄工業社」外之距地面高約三
    ．四公尺、以輕鋼桁架及石綿構築而成之舊有雨棚頂，從事電線路線遷移作業時
    ，乙○○身為雇主，應注意對於勞工於石綿板等材料構築之屋頂從事作業時，為
    防止勞工踏穿墜落，應於屋架上設置適當強度且寬度在三十公分以上之踏板或裝
    設安全護網，及注意對於二公尺以上之高處作業，勞工有墜落之虞者，應使勞工
    確實使用安全帶、安全帽及其他必要之防護具等規定，詎竟能注意而疏未注意對
    於前開各項安全措施均付之闕如，以致勞工廖元興於同日中午十二時二十分許，
    在「建雄工業社」之舊有雨棚頂，不慎踏穿強度不足之該石綿瓦雨棚頂，自距地
    面約三．四公尺高之雨棚頂墜落水泥地面，廖元興因而頭部等處受創嚴重，經送
    醫急救，延至同年月七日晚上九時，仍不治死亡。
二、案經新竹市警察局第三分局報請臺灣新竹地方法院檢察署檢察官囑託臺灣桃園地
    方法院檢察署檢察官相驗屍體後呈請臺灣高等法院檢察署檢察長令轉臺灣新竹地
    方法院檢察署檢察官偵查起訴及行政院勞工委員會北區勞動檢查所函請臺灣新竹
    地方法院檢察署檢察官偵查起訴。
    理      由
一、訊據被告乙○○對於右揭事實業已坦承不諱，核與證人吳建雄即建雄工業社之老
    板於警訊之證述，以及被害人廖元興之父親丙○○、被害人配偶甲○○於警訊、
    偵查及本院陳述之情節相符，並有泰傑水電工程行之公司登記資訊、現場照片共
    八幀在卷可佐，此外復有行政院勞工委員會北區勞動檢查所九十年十一月六日以
    台九十勞北檢機字第五二六八六一號所函附之泰傑水電工程行所僱勞工廖元興墜
    落致死職業災害檢查報告書一份附卷可憑（見臺灣新竹地方法院檢察署九十年度
    相字第七三六號相驗卷）。又被害人廖元興確因本件於右揭時地工作時，因未戴
    安全帽且未使用安全帶，該工作場所復未於屋架上設置適當強度，且寬度在三十
    公分以上之踏板或裝設安全護網等適當之防護設備，以致其於施工時自約三．四
    公尺高之雨棚頂墜落水泥地面，因而頭部等處受創嚴重，經送醫後終告不治死亡
    之事實，亦有臺灣桃園地方法院檢察署檢察官督同法醫師相驗後，所製作之勘驗
    筆錄、相驗屍體證明書、驗斷書各一紙在卷可稽。
二、按雇主對於防止有墜落、崩塌等之虞之作業場所引起之危害，應有符合標準之必
    要安全衛生設備；雇主對勞工於石綿板、鐵皮板、瓦、木板、茅草、塑膠等材料
    構築之屋頂從事作業時，為防止勞工踏穿墜落，應於屋架上設置適當強度，且寬
    度在三十公分以上之踏板或裝設安全護網；又而雇主對於在高度二公尺以上之高
    處作業，勞工有墜落之虞者，應使勞工確實使用安全帶、安全帽及其他必要之防
    護具，勞工安全衛生法第五條第一項第五款、勞工安全衛生設施規則第二百二十
    七條、第二百八十一條分別定有明文。被告乙○○為從事業務之人，且為被害人
    廖元興之雇主，原應遵守上述規定，且按其情形並無不能履行其業務上之注意義
    務以避免被害人發生死亡之職業災害情形，詎竟疏未注意依上開規定確實督促工
    人佩戴安全帽、使用安全帶，並設置適當之防護設備，以致廖元興發生職業災害
    死亡之結果，顯然未盡其職責，而有過失，至為灼然。行政院勞工委員會北區勞
    動檢查所前述函暨所附職業災害檢查報告書亦作此相同之認定。又其過失行為與
    被害人之死亡間，具有相當之因果關係，事證極為明確，犯行洵堪認定。
三、核被告乙○○所為，係違反勞工安全衛生法第五條第一項第五款之規定，致發生
    勞工安全衛生法第二十八條第二項第一款之死亡職業災害，應依勞工安全衛生法
    第三十一條第一項之罪論處，因其同一行為亦觸犯刑法第二百七十六條第二項之
    業務過失致死罪，兩者有想像競合犯關係，應從一重之後罪處斷（最高法院八十
    七年六月十六日八十七年度第六次刑事庭會議決議參照）。爰審酌被告乙○○於
    事故發生後已被害人家屬達成和解，業經被害人配偶甲○○於本院陳稱在卷，犯
    後態度良好，且被告素行尚佳，犯罪後亦能坦承犯行等一切情狀，量處如主文所
    示之刑，並諭知易科罰金之折算標準。末查，被告乙○○前曾受有期徒刑以上刑
    之宣告，執行完畢後，五年以內未曾受有期徒刑以上刑之宣告，有臺灣高等法院
    被告全國前案紀錄表及臺灣新竹地方法院檢察署刑案資料查註紀錄表各一份在卷
    可稽，其所犯並非危害社會治安之犯罪，又已與被害人家屬達成和解，有勞資爭
    議調解申請書及簽發二十三紙本票影本附卷可憑，歷經此次偵、審程序後，應能
    知所警愓，而無再犯之虞，本院認為前開對其所宣告之刑，以暫不執行為適當，
    爰併予宣告緩刑二年，以勵來茲而啟自新。
據上論斷，應依刑事訴訟法第二百九十九條第一項前段，勞工安全衛生法第三十一條
第一項，刑法第十一條前段、第二百七十六條第二項、第五十五條、第四十一條第一
項、第七十四條第二款，罰金罰鍰提高標準條例第一條前段、第二條之規定，判決如
主文。
本案經檢察官劉邦繡到庭執行職務。
中      華      民      國    九十一    年      九      月      二      日
                                  臺灣新竹地方法院刑事第一庭
                                      法  官  林  秋  宜
右正本證明與原本無異。
如不服本判決，應於判決送達後十日內向本院提出上訴狀（應附繕本），上訴於臺灣
高等法院。
                                      書記官  鄒  茂  瑜
中      華      民      國    九十一    年      九      月      二      日
附錄本案論罪科刑法條全文：
勞工安全衛生法第三十一條第一項：
違反第五條第一項或第八條第一項之規定，致發生第二十八條第二項第一款之職業災
害者，處三年以下有期徒刑、拘役或科或併科新臺幣十五萬元以下罰金。
刑法第二百七十六條第二項：
從事業務之人，因業務上之過失犯前項之罪者，處五年以下有期徒刑或拘役，得併科
三千元以下罰金。
